【裁判字號】    97,消債更,934
【裁判日期】    980513
【裁判案由】    更生事件
【裁判全文】
臺灣板橋地方法院民事裁定          97年度消債更字第934號
聲  請  人  甲○○
上列當事人依消費者債務清理條例聲請更生事件，本院裁定如下
：
    主  文
聲請駁回。
聲請費用由聲請人負擔。
    理  由
一、按聲請更生或清算不合程式或不備其他要件者，法院應以裁
    定駁回之，但其情形可以補正者，法院應定期間先命補正，
    消費者債務清理條例第8 條定有明文。又按債務人與金融機
    構協商成立者，不得聲請更生或清算，但因不可歸責於己之
    事由，致履行顯有重大困難者，不在此限；本條例施行前，
    債務人依金融主管機關協調成立之中華民國銀行公會會員辦
    理消費金融案件無擔保債務協商機制與金融機構成立之協商
    ，準用前項之規定，消費者債務清理條例第151 條第5 項、
    第6 項分別定有明文。蓋該債務清償方案係經債務人行使程
    式選擇權而與債權人締結之債務清理契約，其即應受該契約
    之拘束，且消債條例更生之規範目的，係在維持債務人基本
    生活之情況下，於債務人之能力範圍內盡力清償債務，非謂
    債務人得任意利用債務清理程式減輕債務，因此，為避免債
    務人針對已成立之協商方案任意毀諾，濫用更生或清算之債
    務清理程式，須債務人於協商成立後因不可歸責於己之事由
    ，致其無法履行原定清償方案，始例外得依消債條例聲請更
    生或清算。
二、聲請意旨略以：聲請人因有不能清償債務情事，民國95年間
    依「中華民國銀行公會會員辦理消費金融案件無擔保債務協
    商機制」，與最大債權銀行荷蘭銀行（原臺東企銀）達成分
    期還款協議，每月應繳金額新臺幣（下同）21,300元。惟因
    聲請人懷孕，醫師建議須臥床安胎，因此暫時離開職場，再
    加上小孩出生後支出增加，以致無法償還協商金額，係因不
    可歸責於己之事由，致履行顯有重大困難，爰請求裁定准予
    更生等語。
三、經查，本件聲請人前於95年間依金融主管機關協調成立之中
    華民國銀行公會會員辦理消費金融案件無擔保債務協商機制
    ，與最大債權金融機構荷蘭銀行達成協商，協議自95年9 月
    起以利率5%，分200 期，每期按月還款21,300元，依各債權
    銀行債權金額比例清償各項債務，至全部清償為止，聲請人
    已依約還款10期，於96年7 月份毀諾未繳等情，業據荷蘭銀
    行檢附協議書、無擔保債務還款計畫、債務協商核准後每月
    還款明細及相關資料（序時帳卡）各1 份向本院陳報明確。
    是本件聲請人向本院聲請更生，自須審究其是否有「不可歸
    責於己事由致履行顯有重大困難」之情事。經查，
（一）聲請人與全體無擔保債權銀行於95年協商時，就收入情形
      曾切結「每月收入為25,000~30,000 元」、「上次申請薪
      資35,000~40,000 元」，亦有荷蘭銀行提供之收入證明切
      結書附卷為憑。聲請人嗣雖具狀補正「於95年間任職興樂
      國際有限公司（下稱興樂公司），工作內容為業務銷售人
      員，公司給付底薪為16,500元，銷售業績的好壞，影響到
      獎金的多寡，故薪資極不固定，端賴工作績效，決定薪資
      高低，『上次申請薪資35,000~40,000 元』為公司營運狀
      況佳時可領之薪資」，並提出興樂公司開立之證明書1 紙
      為證，其上記載聲請人「於94年9 月至96年7 月任職本公
      司業務代表一職，任職期間薪資皆以現金支付16,500~20,
      000 元」（見98年3 月2 日民事補正狀第1 頁），則聲請
      人於95年協商時與向本院聲請時就每月所得之主張顯有矛
      盾，其有無據實說明其每月實際收入狀況，已屬可疑，尚
      難盡信。
（二）聲請人雖主張其毀諾係因懷孕，醫師建議須臥床安胎，而
      暫時離開職場，係有不可歸責於己之事由等語，惟依聲請
      人所提其勞工保險投保資料表所載，聲請人係於95年6 月
      8 日由興樂公司投保，96年6 月29日退保，但聲請人於96
      年7 月2 日即由緒茂股份有限公司（下稱緒茂公司）加保
      ，投保薪資每月20,100元，足見聲請人自興樂公司離職後
      2 日，即已覓得工作，並無聲請人所稱因懷孕而暫時離開
      職場之情（聲請人雖於96年10月2 日自緒茂公司退保，惟
      其自96年7 月起即未依約繳納協商款項，既如前述，則聲
      請人其後離職之事實，顯與聲請人先前之毀諾行為無涉）
      ，是聲請人執之主張其為安胎而迫不得已離開職場，為其
      無力清償係有不可歸責於己之事由，洵無足採。
（三）末查，聲請人之子梁哲銘於96年8 月17日出生之事實，固
      據聲請人提出戶籍謄本及兒童健康手冊為證，堪可採信，
      惟聲請人既係毀諾在先，生產於後，二者顯無關連，聲請
      人主張其因小孩出生後支出增加，以致無法償還協商金額
      云云，自非可採，聲請人以之據為毀諾之不可歸責事由，
      應屬無據，併此敘明。
四、綜上所述，聲請人主張其毀諾係因不可歸責於己之事由所致
    ，尚難採信，此外聲請人復未提出其他證據證明有何不可歸
    責於己之事由，致履行原協議內容有重大困難情事，是本件
    聲請與消費者債務清理條例第151 條第5 項規定即有不符，
    依上說明，應駁回其更生之聲請，爰裁定如主文。
中    華    民    國    98    年    5     月    13    日
              民事第二庭    法      官     鍾啟煌
上為正本係照原本作成。
如不服本裁定，應於裁定送達後10日內，以書狀向本院提出抗告
，並繳納抗告費新臺幣1,000 元。
中    華    民    國    98    年    5     月    13    日
                            書  記  官     張國仁


司法院資訊處製作；財團法人民間司法改革基金會備份。
